臺灣臺北地方法院民事判決　九十年度訴字第二九四○號
　　原　　　告　子○○
　　　　　　　　午○○
　　　　　　　　辰○○
　　　　　　　　酉○○
　　　　　　　　申○○
　　　　　　　　戊○○
　　　　　　　　乙○○
　　　　　　　　卯○○
　　　　　　　　丙○○
　　　　　　　　壬○○
　　　　　　　　癸○○
　　　　　　　　丁○○
　　　　　　　　己○○
　　　　　　　　庚○○
　　　　　　　　丑○○
　　　　　　　　巳○○
　　　　　　　　未○○
　　　　　　　　甲○○
　　法定代理人　徐旭松
　　法定代理人　辛○○
右當事人間請求損害賠償等事件，本院判決如左：
    主    文
原告之訴及假執行聲請均駁回。
訴訟費用由原告負擔。
    事    實
甲、原告方面：
一、聲明：（一）被告應連帶給付原告子○○、辰○○、申○○、丑○○、戊○○、
    乙○○、丙○○、壬○○、癸○○、巳○○、丁○○、己○○、甲○○、庚○○
    、未○○各新台幣（下同）十萬元，及自民國九十年六月二十八日起至清償日止
    ，按年息百分之五計算之利息。（二）被告榮樹建設股份有限公司（以下簡稱榮
    樹建設公司）應給付原告酉○○、卯○○各十萬元，及自九十年六月二十八日起
    至清償日止，按年息百分之五計算之利息。（三）被告遠揚建設股份有限公司（
    以下簡稱遠揚建設公司）應給付原告午○○十萬元，及自九十年六月二十八日起
    至清償日止，按年息百分之五計算之利息。（四）願供擔保以代釋明，請准宣告
    假執行。
二、陳述：
（一）原告分別於附表所示之日期，以附表所示之價款，向被告榮樹建設公司、遠揚
      建設公司購買坐落於台北縣板橋市○○段五九三、五九三之一地號上大樓（即
      以下簡稱高爾夫世界社區大樓）之地下層各如附表所示之停車位，該停車位均
      為子母式可停車使用兩輛汽車之【特車位】，故車位價格均較只能停放一輛汽
      車之車位價格高出約四十萬元。詎被告交付原告買受之停車位後，車位所屬之
      高爾夫世界社區公寓大廈管理委員會（以下簡稱高爾夫社區管委會）竟以原告
      無權為兩輛車輛之停放，而禁止原告停放兩輛車輛。
（二）準此，被告顯係詐欺原告以高價購買系爭停車位，其共同詐欺行為，自應依民
      法第一百八十四條第一項前段、第一百八十五條規定，連帶賠償原告超過停放
      一輛車位之價格，如前所述，又被告既應給付原告停放兩輛車輛之車位，而未
      完全給付，原告自得依民法第二百二十七條第一項及同法第二百二十六條第一
      項規定，請求損害賠償。茲因原告所購買之停車位價格均較其他購買一輛車位
      之價格高出約四十萬元，原告僅請求十萬元，其餘請求權保留。是原告子○○
      、辰○○、申○○、丑○○、戊○○、乙○○、丙○○、壬○○、癸○○、巳
      ○○、丁○○、己○○、甲○○、庚○○、未○○訴請被告應連帶各給付十萬
      元，另原告酉○○、卯○○向被告榮樹建設公司購買附表所示之停車位、原告
      午○○係向被告遠揚建設公司購買附表所示之停車位，是被告榮樹建設公司應
      賠償原告酉○○、卯○○各十萬元、被告遠揚建設公司應賠償原告午○○十萬
      元，及各自九十年六月二十八日起至清償日止，按年息百分之五計算之利息。
三、證據：提出房屋暨土地預定買賣合約書、房屋暨土地預定買賣合約書節本、車位
    買賣合約書節本、高爾夫管委會八十九年八月七日（89）公字第０八０七一號公
    告、公司變更登記事項卡、公寓大廈管理組織報備證明、高爾夫世界社區住戶管
    理規約等件為證；並聲請履勘現場及詢問證人楊雄山（即高爾夫世界社區公寓大
    廈管理委員會現任主任委員）。
乙、被告方面：
一、聲明：（一）如主文第一項所示。（二）如受不利之判決，願供擔保請准宣告免
    為假執行。
二、陳述：
（一）被告在推出系爭高爾夫世界社區大樓之預售案時，就各棟房屋及停車位皆採公
      開方式銷售，房屋及車位因其座落位置、方位、樓層等優劣因素之影響，價格
      上皆有差異，此係取決於位置之優劣等原因，並未市場交易慣例，被告並未出
      售可停放二車輛之停車位與原告。
（二）按當事人主張有利於己之事實者，就其事實有舉證之責任，民事訴訟法第二百
      七十七條定有明文。原告空言主張依買賣契約之本旨，特車位應係可停放兩輛
      汽車，並未提出任何證據以實其說，且依據買賣契約所載，被告所出售與原告
      之停車位，僅為「一位」，並未約定可停放二輛汽車，是原告之主張，顯無理
      由。
三、證據：提出經濟部公司執照、台北市政府營利事業登記證、高爾夫世界社區大樓
    地下層各車位出售價格一覽表等件為證。
    理    由
一、本件被告遠揚建設公司之法定代理人原為「寅○○」，但已於八十八年七月十九
    日變更為「徐旭松」，此有卷附之公司變更登記事項卡足憑，然因原告係於九十
    年六月十四日提起本件訴訟，準此，本件原告於起訴狀上誤載被告遠揚建設公司
    法定代理人為「寅○○」，但已於九十年八月八日聲請暨辯論意旨狀，請求更正
    遠揚建設公司之法定代理人為「徐旭松」，於法自屬有據，應予准許，合先陳明
    。
二、按當事人得以合意定第一審管轄法院，民事訴訟法第二十四條第一項但書定有明
    文；又被告不抗辯法院無管轄權，而為本案之言詞辯論者，以其法院為有管轄權
    之法院，同法第二十五條亦有明文。經查，本件原告除癸○○外，與被告簽訂之
    系爭房屋土地預定買賣契約書第二十三條約定，因系爭買賣契約而生之爭執，均
    合意由「台灣台北地方法院」管轄，有卷附之房屋土地預定買賣契約書足憑，另
    原告癸○○部分，雖於八十九年元月二日與被告榮樹建設公司簽訂之車位買賣合
    約書第九條固約定，因該車位契約所生之訴訟合意由台灣板橋地方法院管轄，然
    本院就系爭兩造因車位買賣而生之爭執，既已進行言詞辯論期日後，被告並未就
    此部分抗辯本院無管轄權，而逕為本案言詞辯論，是揆諸上揭條文規定，本院就
    系爭兩造間因停車位買賣契約而生爭執，自均有管轄權，次予敘明。
三、另原告主張因訴外人高爾夫社區管委會不准其等停放二輛汽車，若因本件訴訟敗
    訴，將對該管委會提起侵權行為之訴訟，故聲請將本件訴訟告知訴外人高爾夫社
    區管委會云云。按當事人得於訴訟繫屬中，將訴訟告知於因自己敗訴而有法律上
    利害關係之第三人，民事訴訟法第六十五條第一項固定有明文，而所謂有法律上
    利害之關係之第三人，係指本訴訟之裁判效力及於第三人，該第三人私法上之地
    位，因當事人之一造敗訴，而將致受不利益，或本訴訟裁判之效力雖不及於第三
    人而第三人私法上之地位因當事人一造敗訴，於法律上或事實上依該裁判之內容
    或執行結果，將致受不利益者而言（最高法院五十一年台上字第三０三八號判例
    意旨參照）。經查，本件兩造間因系爭停車位買賣契約所生爭執涉訟，原告起訴
    主張乃依據民法第一百八十四條第一項前段、第一百八十五條及同法第二百二十
    六條、第二百二十七條之不完全給付之法律關係而提起本訴，不論兩造當事人何
    造敗訴，法律上或事實上本件裁判之內容或法律效果均不及訴外人高爾夫社區管
    委會，且參照公寓大廈管理條例第三條第八款規定：「管理委員會：指住戶為執
    行區分所有權人會議決議事項暨公寓大廈管理維護工作，互選管理委員若干人設
    立之組織。」，同條例第三十五條固規定管理委員會有當事人能力，但依立法意
    旨應限於同條例第三十四條各款所規定之管理委員會職務為限，準此，原告主張
    因訴外人高爾夫社區管委會不准其等停放二輛汽車，若因本件訴訟敗訴，將對該
    管委會提起侵權行為之訴訟，是管委會為因其受敗訴判決而有法律關係之第三人
    ，請求本院告知訴訟云云，與上開規定不符，應予駁回，附此敘明。
四、原告起訴主張：其等分別於附表所示之日期，各以附表所示之價款，向被告榮樹
    建設公司、遠揚建設公司購買坐落於台北縣板橋市○○段五九三、五九三之一地
    號上之高爾夫世界社區大樓之地下層各如附表所示之車位，買賣之停車位均為母
    子式可停車使用兩輛汽車之【特車位】。詎被告交付原告買受之停車位後，車位
    所屬之高爾夫社區管委會，竟以原告無權為兩輛車輛之停放，而禁止原告停放兩
    輛車輛。被告顯係詐欺原告以高價購買系爭停車位，又被告既應給付原告停放兩
    輛車輛之車位，而未完全給付，爰依民法第一百八十四條第一項前段、第一百八
    十五條、第二百二十七條第一項及第二百二十六條第一項規定，訴請被告連帶給
    付原告子○○、辰○○、申○○、丑○○、戊○○、乙○○、丙○○、壬○○、
    癸○○、巳○○、丁○○、己○○、甲○○、庚○○、未○○各十萬元，榮樹建
    設公司應給付原告酉○○、卯○○各十萬元、遠揚建設公司應給付原告午○○十
    萬元，及均自九十年六月二十八日起至清償日止，按年息百分之五計算之法定遲
    延利息云云。
五、被告則以：伊等在推出系爭大樓之預售案時，就各棟房屋及車位皆採公開方式銷
    售，房屋及車位因其座落位置、方位、樓層等優劣因素之影響，價格上皆有差異
    ，此係取決於位置之優劣等原因，並未市場交易慣例，被告並未出售可停放二輛
    汽車之停車位與原告等語，資為抗辯。
六、經查，原告主張其等分別於附表所示之日期，各以附表所示之價款，向榮樹建設
    公司、遠揚建設公司購買伊等興建坐落於台北縣板橋市○○段五九三、五九三之
    一地號上之高爾夫世界社區大樓之地下層各如附表所示之停車位，且均為「特車
    位」之事實，業據原告提出房屋暨土地預定買賣合約書、房屋暨土地預定買賣合
    約書節本、車位買賣合約書節本等件為證，並為被告所不爭執，堪採信為真。
七、本件兩造所爭執者為：被告是否依照買賣契約本旨提出給付？有無詐欺原告或為
    不完全之給付？茲分別論述如下：
（一）原告主張其等分別向被告購買如附表所示之停車位，且均為「特車位」之事實
      ，為兩造所不爭執，惟原告主張：被告所出售之系爭車位，均保證可停放兩輛
      車之子母式車位云云，按當事人主張有利於己之事實者，就其事實有舉證之責
      任，民事訴訟法第二百七十七條定有明文，經查，依據原告所提出之房屋暨土
      地預定買賣契約書（以下簡稱買賣契約書）第一條約定：「預定房屋土地買賣
      標示及權利範圍：座落於板橋市○○段五九三、五九三之一地號所建本大樓第
      □棟□樓房屋乙戶，及本大樓地下第□層□號【停車位壹位】．．．．．」（
      原告所買受之停車位地下樓層及號碼各如附表所示）以觀，足證，被告所出售
      與原告之停車位均為【壹車位】，並非二個車位，是被告辯稱：是出售【壹車
      位】予原告一節，應足採信。
（二）又，原告所購買之特車位（詳如附表所示），均劃有如賣賣契約書附圖（即停
      車位之平面圖）所示之停車格，停車位均劃有白線，各該特車位之停車格部分
      ，與大車位之停車格大小相同，均寬約二點五公尺、長約六公尺，惟特車位劃
      有白線停車格外之後方均有長約四至五公尺、寬約二點五公尺面積之空地，其
      餘大小車位四方皆為車道或牆壁，並無多餘空間等情，業經本院依原告聲請至
      現場履勘屬實，並制有勘驗筆錄在卷足憑，且原告亦自陳特車位與大車位之停
      車格面積完全一樣，因後面多出空間可以多停一部車等語（見本院九十年八月
      八日言詞辯論筆錄），再被告於出售系爭特車位與原告時，均有出示如系爭買
      賣契約書所附之停車位平面圖與原告，而於大樓完工後，皆依買賣契約書之約
      定，交付原告所購買如附表所示之停車位與原告之事實，此為原告所不爭執（
      見本院九十年九月三日勘驗筆錄），足證，原告於購買系爭特車位時，即明知
      被告所售出之特車位是指與大車位的停車格面積相同大小之車位，因後面多了
      長約四至五公尺、寬約二點五公尺面積之空間，故稱為「特車位」至明。是被
      告辯稱：特車位係因座落位置等因素，故稱為特車位一節，堪足採信。
（三）惟原告主張被告所出售之特車位是可停放二部車輛之子母式車位云云，無非以
      依買賣契約書「附件（六）地下停車位管理公約」第二條約定：「車輛需憑停
      車證按所購停車位之編號位置停放，不得逾越或佔用車道，以利他人車輛之進
      出，並依所購車位及停放之車輛，依實際領用停車證數負擔本停車場之管理費
      用。」為據，但觀諸該條所謂之「依所購車位及停放之車輛，依實際領用停車
      證數負擔本停車場之管理費用」，對照前後文義以觀，應是指原告所購買之停
      車位多寡，決定停放車輛數目（即一停車位可停放一部車輛，二車位可停放二
      部車輛，以下類推之意），並依實際領用停車證數負擔停車場之管理費用而言
      ，非謂原告所購買之「特車位」即可停放二部車輛之二車位，此觀上開條文自
      明，是原告執此主張被告所出售之系爭特車位即是可停放二部車輛之二車位云
      云，顯屬誤會。
（四）又原告以其等所購買之系爭特車位價格較大、小車位高出約四十萬元，是被告
      出售系爭特車位時，即保證可停放二部車輛，但未依約提出給付云云，經查，
      如附表所示原告購買特車位之價格自一百二十萬元至一百六十萬元各不等，再
      參諸其他大小車位之出售價格亦有自一百零五萬元至一百五十萬元不等，此有
      被告所提之高爾夫社區大樓地下層停車位價格一覽表足憑，並為原告所不爭，
      足證，被告出售停車位時乃因該停車位位置、方位、樓層等因素，及議價而決
      定車位價格一節，尚足採信。又被告所出售之系爭特車位，停車格再加上後方
      長約四至五公尺、寬約二點五公尺面積之空間，確實足供停放二部車輛之空間
      ，已如前述，且此亦為原告所明知，則縱被告於出售系爭停車位時，向原告說
      明加上後面空間可停放二部車輛屬實，但因被告所交付與原告所購買之各特車
      位之停車格面積與大車位相同，且該特車位之停車格後方均有長約四至五公尺
      、寬約二點五公尺面積之空間之情，為原告所不爭執，足證，被告業已依買賣
      契約提出給付至明。是原告主張其等所購買之停車位價格較其他大小停車位價
      格高約四十萬元，是其等購買之特車位可停放二部車輛二車位，被告未依約提
      出給付云云，亦屬無據。
（五）另原告又以：被告曾提出之住戶管理規約，有關地下室停車場管理及使用方法
      「壹、停車場之使用及管理：．．．．．三、至於購買「子母車位」之住戶，
      停車場之管理費依法應加倍徵收」，固據提出被告所印製之住戶管理規約範本
      影本為證，但據證人楊雄山（即高爾夫世界社區公寓大廈管理委員會現任主任
      委員）到庭證稱：「這不是我們的住戶規約（提示原告所提之印有被告公司製
      作之住戶管理規約影本？），要開第一屆區分所有權人會議，被告提供給我們
      做的參考資料，每個住戶都有一本參考資料，庭提我們通過的住戶規約並經板
      橋市公所核備的住戶規約，依據通過住戶規約的第五條規定，每個車位只能停
      放一部汽車。」等語（見本院九十一年一月二十三日言詞辯論筆錄），是原告
      所提出之印有被告公司之住戶管理規約，僅為參考範本，並非兩造買賣契約之
      一部份，又查，兩造間所簽訂系爭停車位買賣契約，約定原告向被告購買各如
      附表所示之停車位（即特車位）一位，而被告確實業已依約將原告所購買之停
      車位，即長約六公尺、寬約二點五公尺面積之停車位業已各別點交與原告之一
      節，亦為原告所不爭執，且該各該特車位之後方皆有長約四至五公尺、寬約二
      點五公尺之未劃有白線面積之空間，則系爭停車位劃有白線部分與未劃白線空
      間共計長約十公尺、寬約二點五公尺，確實可足供停放二部車輛之空間等情，
      亦經本院至現場履勘屬實，然如前所述，依據兩造簽訂之系爭停車位買賣契約
      書中約定，原告係購買【壹車位】，而非二車位，況原告所給付之停車位價金
      亦非足以購買二車位之價金，況原告亦自認於購買系爭停車位時，被告之銷售
      人員確實有提供停車位之平面圖與原告參考，足證，原告於購買系爭停車位時
      ，即知是購買【壹車位】，因該特車位位置較特殊，停車格外之後面有長約四
      至公尺、寬約二點五公尺面積之空間，可供再停放一部車輛，而非被告於出售
      該停車位時，有行使詐術使原告陷於錯誤而購買系爭停車位至明。
（六）綜上所述，本件系爭停車位之買賣契約之被告給付義務，即給付原告各如附表
      所示之停車位（即特車位），且各該特車位後方均有長約四至五公尺、寬約二
      點公尺面積之空間，亦據本院至現場履勘明確，並無面積短少或位置不符之情
      形，被告確實已依系爭停車位買賣契約本旨提出給付，至於該停車位之面積可
      供停放幾部車輛，並非契約本旨，被告於出售系爭特車位時，縱曾告知原告原
      停車格再加上停車格外之後面空間，可供停放約二部車輛之空間，但因停車格
      外之空間屬於大樓地下層共有人所共有部分，是經該區分所有人會議議決，停
      車格外之空間不准原告停放車輛，此乃屬於大樓區分所有權人對於共有部分約
      定使用之問題，並非在本件系爭買賣契約所得審究之範圍內。準此，原告自不
      得因區分所有權人會議議決其等不得就停車格外之空間停放車輛，即認被告未
      依契約本旨提出給付。
八、又按，因故意或過失，不法侵害他人之權利者，負損害賠償責任，民法第一百八
    十四條第一項固有明文，經查，被告既已依約提出給付，將原告所購買之特車位
    點交與其等，業如前述，並無使用何詐欺手段致使原告陷於錯誤而購買系爭停車
    位，是被告自無以故意或過失不法之行為，侵害原告之權利至明。故而，原告依
    據民法第一百八十四條第一項、第一百八十五條規定，訴請被告應連帶負侵權行
    為責任云云，於法顯屬無據。
九、從而，原告主張被告係詐欺原告以高價購買系爭停車位，又被告既應給付原告停
    放兩輛車輛之車位，而未完全給付，爰依民法第一百八十四條第一項前段、第一
    百八十五條、第二百二十七條第一項及第二百二十六條第一項規定，被告連帶給
    付原告子○○、辰○○、申○○、丑○○、戊○○、乙○○、丙○○、壬○○、
    癸○○、巳○○、丁○○、己○○、甲○○、庚○○、未○○訴請被告應連帶各
    給付十萬元，榮樹建設公司應給付原告酉○○、卯○○各十萬元、遠揚建設公司
    應賠償原告午○○十萬元，及均自起訴狀繕本送達榮樹建設公司、遠揚記建設公
    司之翌日起至清償日止，按年息百分之五計算之法定遲延利息云云，於法無據，
    應予駁回。
十、原告受敗訴判決，其假執行之聲請即失所依據，應併予駁回。
十一、兩造其餘主張及所提證據與本院上開論斷無涉或無違，不予贅述。
十二、結論：本件原告之訴為無理由，依民事訴訟法第七十八條、第八十五條第一項
      前段，判決如主文。
中　　　華　　　民　　　國　　九十一　　年　　三　　月　　　二十七　　　日
                                            民事第三庭法      官　楊絮雲
右為正本係照原本作成
如對本判決上訴，須於判決送達後廿日內向本院提出上訴狀
中　　　華　　　民　　　國　　九十一　　　年　　三　　月　　  二十八　　日
~B法院書記官　莊滿美
~FF
~T30
附表：
┌──┬───────┬──────────┬────────┬────┐
│編號│  原    告    │停車位樓層及車位編號│   購買車位價款 │購買日期│
├──┼───────┼──────────┼────────┼────┤
│一  │  子○○      │ 地下B1→42號       │一百六十萬元    │83.6.30.│
├──┼───────┼──────────┼────────┼────┤
│二  │  午○○      │ 地下B1→43號       │一百四十八萬元  │89.6.22.│
├──┼───────┼──────────┼────────┼────┤
│三  │  辰○○      │ 地下B1→45號       │一百五十五萬元  │83.6.6. │
├──┼───────┼──────────┼────────┼────┤
│四  │  酉○○      │ 地下B1→48號       │一百六十萬元    │88.5.15.│
├──┼───────┼──────────┼────────┼────┤
│五  │  申○○      │ 地下B1→67號       │一百五十五萬元  │83.6.4. │
├──┼───────┼──────────┼────────┼────┤
│六  │  丑○○      │ 地下B2→73號       │一百四十五萬元  │83.5.6. │
├──┼───────┼──────────┼────────┼────┤
│七  │  戊○○      │ 地下B2→80號       │一百四十五萬元  │83.5.5. │
├──┼───────┼──────────┼────────┼────┤
│八  │  乙○○      │ 地下B2→81號       │一百五十萬元    │83.9.16.│
├──┼───────┼──────────┼────────┼────┤
│九  │  卯○○      │ 地下B2→93號       │一百四十五萬元  │88.12.17│
├──┼───────┼──────────┼────────┼────┤
│十  │  丙○○      │ 地下B2→96號       │一百四十五萬元  │86.12.6.│
├──┼───────┼──────────┼────────┼────┤
│十一│  壬○○      │ 地下B3→72號       │一百三十五萬元  │83.5.10.│
├──┼───────┼──────────┼────────┼────┤
│十二│  癸○○      │ 地下B3→74號       │一百二十萬元    │89.1.2. │
├──┼───────┼──────────┼────────┼────┤
│十三│  巳○○      │ 地下B3→76號       │一百三十五萬元  │83.5.25.│
├──┼───────┼──────────┼────────┼────┤
│十四│  丁○○      │ 地下B3→77號       │一百三十五萬元  │83.6.2. │
├──┼───────┼──────────┼────────┼────┤
│十五│  己○○      │ 地下B3→80號       │一百三十五萬元  │83.5.24.│
├──┼───────┼──────────┼────────┼────┤
│十六│  甲○○      │ 地下B3→81號       │一百三十五萬元  │83.5.24.│
├──┼───────┼──────────┼────────┼────┤
│十七│  庚○○      │ 地下B3→99號       │一百三十五萬元  │83.5.9. │
├──┼───────┼──────────┼────────┼────┤
│十八│  未○○      │ 地下B3→100號      │一百三十五萬元  │83.6.2. │
└──┴───────┴──────────┴────────┴────┘
附註：
（一）原告子○○、辰○○、申○○、丑○○、戊○○、乙○○、丙○○、壬○○、
      癸○○、巳○○、丁○○、己○○、甲○○、庚○○、未○○等十五人，向被
      告榮樹建設公司、遠揚建設公司購買右開所示之停車位。
（二）原告酉○○、卯○○向被告榮樹建設公司購買停車位。
（三）原告午○○向被告遠揚建設公司購買停車位。
